最高法院刑事判決　　　　　　　　　　　　　　　九十一年度台上字第六五一七號
　　上　訴　人　台灣高等法院檢察署檢察官
　　被　　　告　乙○○
　　　　　　　　甲○○
　　　　　　　　丙○○
右上訴人因被告等傷害案件，不服台灣高等法院中華民國八十九年六月八日第二審判
決（八十八年度上易字第四六六六號，起訴案號：台灣板橋地方法院檢察署八十七年
度偵字第二一六五０號），提起上訴，本院判決如左：
    主  文
上訴駁回。
    理  由
按檢察官起訴被告乙○○、甲○○、丙○○三人共犯刑法第二百七十七條第一項之傷
害罪嫌，然檢察官於第一審判決後循告訴人張俊昌之聲請提起第二審上訴，主張被告
三人之犯行俱應負共同殺人罪責，既於原審言詞辯論終結前，對原屬刑事訴訟法第三
百七十六條第一款之罪，爭執為非屬該法條各款所列之罪，依司法院大法官會議釋字
第六十號解釋意旨，檢察官得對原判決之被告三人於法定期間內提起第三審上訴，合
先敘明。次按刑事訴訟法第三百七十七條規定，上訴於第三審法院，非以判決違背法
令為理由，不得為之。是提起第三審上訴，應以原判決違背法令為理由，係屬法定要
件。如果上訴理由狀並未依據卷內訴訟資料，具體指摘原判決不適用何種法則或如何
適用不當，或所指摘原判決違法情事，顯與法律規定得為第三審上訴理由之違法情形
，不相適合時，均應認其上訴為違背法律上之程式，予以駁回。本件檢察官上訴意旨
略稱：(一)、告訴人身上受傷有二十一處，受傷之情形亦不相同，其在頭、臉部主要者
為裂傷，其在四肢處者則為腫挫傷、擦傷、刮傷，且台北縣立板橋醫院民國八十九年
一月十五日北縣板醫字第００五七號函附病患資料摘要表，已說明告訴人係由同物所
傷之可能性不高等情。原判決未徵詢專業之意見，而以高爾夫球桿為一細直形物，其
前端擊球處呈弧形狀，即認以之擊打人之身體亦有可能受有如原判決事實欄所載之傷
，尚嫌速斷。又告訴人苟持拔釘器與乙○○持高爾夫球桿互毆，豈可能僅有告訴人受
嚴重之傷？另告訴人頭臉部之傷有八處，後枕部要害處頭皮裂傷長約八公分，顯係受
重擊所致，顯見乙○○縱無殺人或重傷之直接故意，至少亦有不確定故意。原判決所
為認定說明，於法有違。(二)、依乙○○於偵查中所提出之答辯狀記載：承辦警員黃仲
謙至丙○○家中詢問事件發生經過，乙○○亦在現場，丙○○當場對承辦警員表示係
乙○○與告訴人發生扭打等情；證人林玉娟於原審證稱：告訴人在江翠派出所報案碰
到乙○○，告訴人就喊說乙○○就是打他的人等語；乙○○亦供承曾與告訴人在派出
所門口相遇。原判決認定乙○○係屬自首，於法有違。(三)、證人林玉娟證稱：當時約
十一點十五分到現場，現場有甲○○等語；證人即警員林宗良證稱：現場有甲○○一
人在等情。堪認甲○○於警訊中供稱：伊於八十七年七月四日零時三十分始回到家等
情，並非實在。又甲○○辯稱不在場之情節，與證人陳源榮、柯崇龍於偵查中；證人
黃瑞賢、黃怡耀於第一審審理中，所分別供述之情節矛盾不符，益堪認甲○○刻意偽
造不在場證明而企圖脫罪。原審對上情未詳予調查釐清，於法有違。另告訴人於指認
甲○○時並未配戴眼鏡，且眼部又有二處傷口，故未能立即指認甲○○即係共同毆打
告訴人之人。然告訴人於警訊中已依甲○○之身分證指認係毆打告訴人之人，告訴人
並非完全無法指認甲○○。原審對甲○○為無罪之諭知，其所為論斷於法有違。(四)、
告訴人與丙○○就房屋修復結果不滿意一事於電話中發生爭吵，嗣要求當面協商，告
訴人始應允前往，抵達時因見其屋內不明人士眾多，而下樓通知林玉娟報警。本件如
非丙○○事先授意，乙○○豈會無故集結眾人毆打告訴人？況丙○○既不否認知悉乙
○○下樓找告訴人理論，而事情與其相關，豈有可能留在屋內，完全置身事外。原審
認告訴人前往咆哮並踹二樓房門，乙○○始下樓與告訴人互毆，上情與丙○○無關，
其所為之論斷與經驗法則有違等語。
惟查原判決撤銷第一審關於乙○○部分之判決，改判論處乙○○傷害人之身體罪刑；
及維持第一審諭知甲○○、丙○○無罪之判決，駁回檢察官在第二審之上訴。(一)、係
以乙○○對傷害告訴人等情坦承不諱，核與告訴人指訴情節相符，復有告訴人之診斷
證明書、照片九張附卷可資佐證。告訴人於警訊、偵查、第一審、原審審理中，前後
指述情節互異，徵諸告訴人診斷證明書所載之情形，堪認告訴人之指述有誇大渲染情
形。台北縣立板橋醫院八十九年一月十五日北縣板醫歷字第００五七號函附之病患資
料摘要表，雖就告訴人之傷究為何物所致一節，說明有可能為不同物所致等情。然查
高爾夫球桿為一細直形物，前端擊球處則呈弧形狀，則以高爾夫球桿擊打人之身體，
亦有可能造成前開受傷之情形，是前開醫院之說明，尚不能認定有其他共犯參與本件
犯行。告訴人雖於頭部後側受有多處傷害，然均非深度之裂傷，且告訴人於受傷當日
至醫院急診後，即未再回診，有台北縣立板橋醫院函附病歷影本在卷可憑，益見告訴
人之指述各情，尚難遽加採信。告訴人於事發之際確有攜帶拔釘器前往丙○○住處，
並曾用腳踹踢現場二樓房門並大聲咆哮，已據乙○○提出現場相關照片附卷可稽。告
訴人已將向丙○○所承租之房屋騰空，乙○○辯稱：告訴人係攜帶拔釘器至現場等語
，堪以採信。又告訴人自承原不認識乙○○，乙○○因告訴人以腳踹踢房門並咆哮，
憤而出手毆傷告訴人，應無置告訴人於死之犯意，為其所憑之證據，因認乙○○應僅
負傷害罪責。並敘明乙○○於犯罪未發覺前自首而受裁判，已據證人即警員黃仲謙供
述明確。(二)、引用第一審判決書之記載，以告訴人於警訊、偵查及原審審理中，關於
甲○○如何參與或分擔傷害犯行，及丙○○究係在旁或在現場三樓陽台觀看喝，其
指訴情節前後不一。且依現場情形以觀，益難認告訴人指述各節屬實。證人即警員黃
仲謙證稱：伊帶回甲○○供告訴人指認，惟告訴人未指認甲○○有參與毆打之行為，
亦僅陳稱丙○○指使人毆打他等語；況甲○○辯稱：伊於案發時不在場一節，並經證
人陳源龍、柯崇龍供述屬實，益見告訴人不利甲○○、丙○○指訴各情，尚難遽加採
信。本件不能證明甲○○、丙○○有參與傷害告訴人之犯行等情。已詳予說明其論斷
所憑之依據及理由，從形式上觀察，並無違背法令之情形。按證據之取捨與證據之證
明力如何，均屬事實審法院得自由裁量、判斷之職權；苟其此項裁量、判斷，並不悖
乎通常一般之人日常生活經驗之定則或論理法則，又於判決內論敘其何以作此判斷之
心證理由者，即不得任意指摘其為違法，而據為提起第三審上訴之合法理由。原審依
據前述證據資料，說明台北縣立板橋醫院八十九年一月十五日北縣板醫歷字第００五
七號函附之病患資料摘要表，尚不足以認定有其他共犯參與本件犯行；乙○○並無殺
害告訴人之犯意，其於為傷害犯行後向警員黃仲謙自首；告訴人於警訊、偵查及原審
審理中，關於指述甲○○、丙○○情節前後不一，尚難遽加採信，並不能證明甲○○
、丙○○有參與傷害告訴人之犯行等情，乃屬其採證職權之合法行使，不容任意指為
違法。縱認原判決對上訴意旨(二)所指各情，未說明如何不足為不利乙○○認定之理由
，而有微疵，然於判決結果並無影響，依刑事訴訟法第三百八十條規定，仍不得據為
合法之第三審上訴理由。刑事訴訟法第三百七十九條第十款所謂應調查之證據，係指
該證據與待證事實有重要關係，在客觀上應予調查者而言；又鑑定意見乃鑑定人或鑑
定機關所為之判斷意見，僅屬證據資料之一種，鑑定意見是否可採，屬證據取捨及其
證明力判斷之問題，此為事實審法院之職權，並非案件一經鑑定，審理事實之法院必
受鑑定意見之拘束。原判決已說明高爾夫球桿為一細直形物，前端擊球處則呈弧形狀
，則以高爾夫球桿擊告訴人之身體，亦有可能致告訴人受有如原判決事實欄之傷等情
。則縱再將告訴人之傷送鑑定是否為同物所致等情，亦非即能為不利被告等人之認定
；另認定犯罪事實應依證據，為刑事訴訟法所明定，故被告否認犯罪事實所持之辯解
，縱屬不能成立，仍非有積極證據足以證明其犯罪行為，不能遽為有罪之認定。原判
決已說明：甲○○辯稱伊於案發時不在場一節，業經證人陳源龍、柯崇龍供述屬實，
益見告訴人不利甲○○指訴各情，尚難遽加採信等情甚詳。縱認甲○○、陳源龍、柯
崇龍等所供述之內容，與黃瑞賢、黃怡耀於第一審審理中所供述之情節，有不盡相符
之處。然檢察官就甲○○部分既未提出積極證據足以證明其犯罪行為，自不得以甲○
○之辯解不能成立，即對其為有罪之認定。尚不得指原審有應於審判期日調查之證據
而未予調查之違法。檢察官上訴意旨就原審取捨證據論斷事實之職權行使，暨原審已
調查說明之事項，漫加指摘有採證違法及理由不備之情事云云，均與法律規定得為第
三審上訴理由之違法情形不相適合，是本件上訴違背法律上之程式，應予駁回。
據上論結，應依刑事訴訟法第三百九十五條前段，判決如主文。
中      華      民      國    九十一    年     十一     月    二十一    日
                              最高法院刑事第三庭
                                  審判長法官  董  明  霈
                                        法官  林  茂  雄
                                        法官  王  居  財
                                        法官  張  祺  祥
                                        法官  郭  毓  洲
      右正本證明與原本無異
                                              書  記  官
中      華      民      國    九十一    年     十一     月    二十九    日
